臺灣嘉義地方法院民事判決　　　　　　　100年度訴字第255號
原　　　告　彭玉清
訴訟代理人　劉興文律師
被　　　告　裕融企業股份有限公司
法定代理人　嚴凱泰
訴訟代理人　戴嘉男
上列當事人間請求債務人異議之訴事件，本院於民國100 年6 月
21日言詞辯論終結，判決如下：
    主  文
本院一百年度司執字第一二二三八號強制執行事件債權人所憑臺
灣臺北地方法院九0 年度票字第一三八六一號民事裁定及確定證
明書不許對原告為強制執行。
訴訟費用由被告負擔。
    事實及理由
一、被告經合法通知，無正當理由未於最後言詞辯論期日到場，
    核無民事訴訟法第386 條所列各款情形，爰依原告之聲請，
    由其一造辯論而為判決。
二、原告起訴主張：原告前因接獲鈞院100  年度司執字第12238
    號執行命令（下稱系爭強制執行），經向鈞院執行處閱卷後
    始知原告與原告之兄即訴外人彭錦松共同簽發一紙票面金額
    新臺幣（下同）2,057,280 元、發票日為民國90年3 月7 日
    之本票（下稱系爭本票）予訴外人台灣歐利克股份有限公司
    ，向其辦理汽車分期付款事宜，嗣於98年6 月1 日台灣歐利
    克股份有限公司將該債權移轉予被告公司。惟系爭本票上之
    簽名並非原告所簽，所蓋指印亦非原告所有，依票據法第5
    條規定，原告對系爭本票自不負票據上責任，且系爭本票經
    台灣歐利克股份有限公司以原告為相對人向台灣台北地方法
    院聲請本票准予強制執行，獲該院於90年10月16日核發90年
    票字第13861 號裁定，然被告受讓該債權後遲至100 年4 月
    15日才持該本票裁定暨確定證明書向鈞院聲請強制執行原告
    在第三人強本汽車交通事業股份有限公司薪資、獎金及竹崎
    灣橋郵局存款，顯然自簽發日起已逾票據法第22條第1 項所
    定3 年時效期間，而本票執票人依票據法第123 條規定，聲
    請法院裁定許可對發票人強制執行，係屬非訟事件，此項裁
    定並無確定實體上法律關係存否之實質確定力，自非與確定
    判決有同一效力之執行名義，執票人之請求權消滅時效期間
    ，並不能因取得法院許可強制執行之裁定而延長為五年，最
    高法院83年台上字第2675號判決明揭上旨，因此原告自得因
    時效完成依民法第144 條規定拒絕給付，為此，爰提起本件
    訴訟請求確認系爭本票債權不存在，並撤銷鈞院100 年度司
    執字第12238 號所為之強制執行程序。並聲明：求為判決如
    主文第1 項所示。
三、被告經合法通知，未於最後言詞辯論期日到場，惟據其先前
    到場及書狀陳述略以：系爭本票係原告為動產擔保附條件買
    賣分期付款契約連帶保證人為擔保分期付款與訴外人彭錦松
    共同簽發，非單獨為票據行為，且為原告提供本人身分證件
    及當時任職於中國石油公司之工作服務證，由本人親簽並按
    捺指紋於系爭本票及契約書上，豈可一概否認或以本票已罹
    時效為抵賴。並答辯聲明：原告之訴駁回。
四、本院得心證之理由：
（一）按請求權，因15年間不行使而消滅。但法律所定期間較短
      者，依其規定；時效完成後，債務人得拒絕給付；主權利
      因時效消滅者，其效力及於從權利。但法律有特別規定者
      ，不在此限；票據上之權利，對本票發票人，自到期日起
      算，3 年間不行使，因時效而消滅；執行名義成立後，如
      有消滅或妨礙債權人請求之事由發生，債務人得於強制執
      行程序終結前，向執行法院對債權人提起異議之訴，民法
      第125 條、第144 條第1 項、第146 條，票據法第22條第
      1 項及強制執行法第14條第1 項均定有明文。次按經確定
      判決或其他與確定判決有同一效力之執行名義所確定之請
      求權，其原有消滅時效期間不滿5 年者，因中斷而重行起
      算之時效期間為5 年，民法第137 條第3 項定有明文；而
      法律所以規定短期消滅時效，係以避免舉證困難為主要目
      的，如請求權經法院判決確定，或和解、調解成立者，其
      實體權利義務關係，業已確定，不再發生舉證問題，為保
      護債權人之合法利益，以免此種債權人明知債務人無清償
      能力，仍須不斷請求強制執行或為其他中斷時效之行為，
      並為求其與強制執行法第4 條第3 項相呼應，所以有民法
      第137 條第3 項延長時效期間為5 年之規定，是該項所稱
      與確定判決有同一效力之執行名義，係指實體上爭執業已
      確定者而言(  最高法院83年度台上字第2675號判決參照)
      。而本票執票人依票據法第123 條規定，聲請法院裁定許
      可對發票人強制執行，係屬非訟事件，此項裁定並無確定
      實體上法律關係存否之實質確定力，自非與確定判決有同
      一效力之執行名義，執票人之請求權消滅時效期間，並不
      能因取得法院許可強制執行之裁定而延長為5 年。
（二）次按「強制執行法第27條所稱之債權憑證，係指執行法院
      發給債權人收執，俟債務人如有財產再行執行之憑證而言
      。債權人於取得債權憑證後，雖可無庸繳納執行費用再行
      聲請強制執行，但該債權憑證之可以再行強制執行乃溯源
      於執行法院核發債權憑證前債權人依強制執行法第四條第
      一項所列各款取得之原執行名義。是對具有既判力之執行
      名義，提起債務人異議之訴，債務人祇須主張消滅或妨礙
      債權人請求之事由，係發生於該具既判力之原執行名義成
      立之後者，即得為之，如以裁判為執行名義時，其為異議
      原因之事實發生在前訴訟言詞辯論終結後者，亦得主張之
      ，初與該事由是否發生在債權憑證成立之後無涉。又消滅
      時效因開始執行行為或聲請強制執行而中斷；時效中斷者
      ，自中斷之事由終止時，重行起算，民法第129 條第2 項
      第5 款及第137 條第1 項固分別定有明文，惟消滅時效完
      成後，如債權人依原執行名義或債權憑證聲請法院再行強
      制執行時，亦不生中斷時效或中斷事由終止重行起算時效
      之問題，債務人自非不得對之提起債務人異議之訴，以排
      除該執行名義之執行。」最高法院89年度台上字第1623號
      裁判要旨參照。
（三）經查：
   1、訴外人台灣歐利克股份有限公司因系爭本票屆期提示未獲
      付款，於90年4 月9 日分別對原告及訴外人彭錦松取得台
      灣台北地方法院90年票字第13858  號、90年票字第13861
      號准許對其等共同簽發之系爭本票強制執行之民事裁定暨
      確定證明書，繼而於90年間持上開90年票字第13858 號裁
      定暨確定證明書向本院聲請對訴外人彭錦松之財產為強制
      執行（90年度執字第6959號），經執行受償後尚餘834,88
      0 元未清償，本院乃於91年4 月10日核發債權憑證，嗣於
      98年6 月1 日被告自台灣歐利克股份有限公司受讓該債權
      後，於100 年4 月15日（本院收文日為100 年4 月20日）
      再持該債權憑證及台灣台北地方法院90年票字第13861 號
      暨確定證明書向本院聲請對原告及訴外人彭錦松之財產為
      系爭強制執行等情，業據原告提出系爭本票、上開90年票
      字第13861 號本票裁定暨確定證明書、本院91年4 月11日
      嘉院興民執實字第6959號債權憑證及本院100 年4 月22日
      嘉院貴100 司執實字第12238 號執行命令等為證，並經本
      院調閱本院90年度執字第6959號、10年度司執字第12238
      號強制執行卷宗核閱無訛，堪信屬實。
   2、惟被告聲請對原告強制執行所持之執行名義為台灣台北地
      方法院90年票字第13861 號准許本票強制執行之民事裁定
      ，該票款請求權未經與確定判決有同一效力之執行名義所
      確定，仍僅有3 年之時效，不因取得系爭本票裁定或換發
      債權憑證而延長為5 年。而被告於90年間取得對原告之本
      票裁定後，迄今（100 ）年間聲請強制執行（本院100 年
      度司執字第12238 號）前，約10年間未見聲請強制執行之
      紀錄；被告又未能提出證據證明於前開期間內兩造有何中
      斷時效之事由，則被告據以執行之執行名義早已罹於3 年
      之時效，不因被告事後再以系爭本票裁定或債權憑證聲請
      強制執行，而生中斷時效或中斷事由終止重行起算時效之
      問題，則被告於100 年4 月15日再以上開本票裁定及債權
      憑證執行原告之財產，並經原告執此時效抗辯，揆諸前揭
      說明，原告自得拒絕給付。從而，原告提起異議之訴排除
      該執行名義對其之執行力，為有理由，應予准許。
五、綜上所述，本件被告以台灣台北地方法院於90年4 月9 日核
    發90年票字第13861 號本票裁定暨確定證明書為執行名義，
    聲請對原告之財產為強制執行，然該裁定所載之票據上權利
    已罹於時效。是原告以時效消滅拒絕給付為由，主張執行名
    義成立後，有妨礙債權人請求之事由發生，並依強制執行法
    第14條第1 項提起債務人異議之訴，為有理由，應予准許。
六、據上論結，本件原告之訴為有理由，依民事訴訟法第385 條
    第1 項前段、第78條，判決如主文。
中    華    民    國   100    年    6     月    30    日
                  民事第二庭法  官  柯月美
以上正本係照原本作成。
如對本判決上訴須於判決送達後20日內向本院提出上訴狀
如委任律師提起上訴者，應一併繳納上訴審裁判費。
中    華    民    國   100    年    6     月    30    日
                            書記官  黃怡禎